ACORDAO-COMPLETO-2491785

ACÓRDÃO 9294/2021 ATA 25/2021 - SEGUNDA CÂMARA

VISTOS, relatados e discutidos estes autos que, no presente momento, tratam de embargos de declaração opostos pela Administração Regional do Serviço Social do Comércio no Estado de Pernambuco (Sesc-PE) em face do Acórdão 4.631/2021 prolatado pela 2ª Câmara do TCU, ao apreciar a representação, com pedido de cautelar suspensiva, sobre os indícios de irregularidade na Concorrência n.º 14/2019 promovida pelo Sesc-PE para a construção de salas, quiosques, reservatório de captação de água e cobertura em quadra poliesportiva sob o valor estimado de R$ 7.331.015,42;
ACORDAM os Ministros do Tribunal de Contas da União, reunidos em Sessão da 2ª Câmara, ante as razões expostas pelo Relator, em:
9.1. conhecer dos presentes embargos de declaração opostos pela Administração Regional do Serviço Social do Comércio no Estado de Pernambuco (Sesc-PE) em face do Acórdão 4631/2021-TCU-Segunda Câmara para, no mérito, rejeitá-los; e
9.2. enviar a cópia do presente Acórdão, com o Relatório e a Proposta de Deliberação, à ora embargante, para ciência.

Embargos de declaração opostos pela Administração Regional do Serviço Social do Comércio no Estado de Pernambuco (Sesc-PE) em face do Acórdão 4.631/2021 prolatado pela 2ª Câmara do TCU, ao apreciar a representação, com pedido de cautelar suspensiva, sobre os indícios de irregularidade na Concorrência n.º 14/2019 promovida pelo Sesc-PE para a construção de salas, quiosques, reservatório de captação de água e cobertura em quadra poliesportiva sob o valor estimado de R$ 7.331.015,42.

Segunda Câmara

Administração Regional do Serviço Social do Comércio no Estado de Pernambuco.

3. Embargante: Administração Regional do Serviço Social do Comércio no Estado de Pernambuco (CNPJ 03.482.931/0001-61).

Aroldo Cedraz.

13.1. Ministros presentes: Bruno Dantas (Presidente), Aroldo Cedraz e Raimundo Carreiro.
13.2. Ministro que alegou impedimento na Sessão: Aroldo Cedraz.
13.3. Ministro-Substituto convocado: Marcos Bemquerer Costa.
13.4. Ministro-Substituto presente: André Luís de Carvalho (Relator).

ANDRÉ DE CARVALHO

Ministro-Substituto André Luís de Carvalho.

Trata-se, no presente momento, de embargos de declaração opostos pela Administração Regional do Serviço Social do Comércio no Estado de Pernambuco (Sesc-PE) em face do Acórdão 4.631/2021 prolatado pela 2ª Câmara do TCU, ao apreciar a representação, com pedido de cautelar suspensiva, sobre os indícios de irregularidade na Concorrência n.º 14/2019 promovida pelo Sesc-PE para a construção de salas, quiosques, reservatório de captação de água e cobertura em quadra poliesportiva sob o valor estimado de R$ 7.331.015,42.
2.	O referido Acórdão 4.631/2021 foi proferido pela 2ª Câmara do TCU nos seguintes termos:
" (...) 9.1. conhecer da presente representação, por atender aos requisitos de admissibilidade previstos nos arts. 235 e 237, VII, do RITCU, para, no mérito, assinalar a sua parcial procedência, diante dos elementos de convicção até aqui obtidos pelo Tribunal, dando, por prejudicado, o suscitado pedido de cautelar suspensiva;
9.2. promover o envio de ciência à Administração Regional do Serviço Social do Comércio no Estado de Pernambuco (Sesc-PE) , nos termos da Resolução TCU n.º 315, de 2020, para que, nos futuros certames, abstenha-se de incorrer nas irregularidades ora identificadas neste processo sob as seguintes condições:
9.2.1. indevida desclassificação de propostas das licitantes optantes pelo regime tributário do Simples Nacional a partir da equivocada interpretação dada ao Acórdão 1784/2018-TCU-Plenário no sentido de as disposições sobre os benefícios tributários previstos na Lei Complementar n.º 123, de 2006, não serem necessariamente aplicadas às licitações promovidas por entidades do Sistema 'S';
9.2.2. ausência da diligência em prol da correção de erro formal nas propostas com salários de categoria profissional inferiores ao piso estabelecido nos acordos ou nas convenções coletivas de trabalho, em dissonância, assim, com a jurisprudência fixada pelo TCU a partir, por exemplo, do Acórdão 719/2018-TCU-Plenário;
9.3. enviar a cópia deste Acórdão, com o Relatório e a Proposta de Deliberação, ao ora representante, para ciência, e à Administração Regional do Sesc no Estado de Pernambuco, para ciência e efetivo cumprimento ao item 9.2 deste Acórdão; e
9.4. arquivar o presente processo, diante dos elementos de convicção até aqui obtidos pelo TCU, sem prejuízo da superveniente reabertura do presente feito a partir da posterior apresentação de novos elementos de convicção relevantes."
3.	Inconformado, todavia, por intermédio dos seus advogados (José Almeida de Queiroz, Jorge Cavalcanti Beltrão e Thaísa Gabrielle da Silva Oliveira) , o Sesc-PE opôs os seus embargos de declaração sob o pretexto de o referido acórdão padecer de contradição, tendo apresentado para tanto, em síntese, os seguintes argumentos: (i) contradição entre os fundamentos do acórdão e a garantia de a remuneração não ser inferior ao piso salarial estabelecido em acordo ou convenção coletiva, ofendendo o art. 7º da Constituição de 1988 e a Súmula n.º 258 do TCU; e (ii) erro material no fundamento do acórdão, ao admitir a possibilidade de realização de diligências para a correção de inconsistências nas propostas de preços ofertadas pelas licitantes, pois permitiria a ocorrência do "jogo de planilha".
É o Relatório.

8.1. José Almeida de Queiroz (6043/OAB-PE), entre outros, representando a Administração Regional do Sesc no Estado de Pernambuco.  
8.2. Leonardo Oliveira Silva (21761/OAB-PE), entre outros, representando a Plinio Cavalcanti & Cia Ltda.

Não atuou.

EMBARGOS DE DECLARAÇÃO. REPRESENTAÇÃO. ACÓRDÃO 4.631/2021-TCU-2ª CÂMARA. AUSÊNCIA DOS SUPOSTOS VÍCIOS NO REFERIDO ACÓRDÃO. MERA TENTATIVA DE INDEVIDA REDISCUSSÃO DE MÉRITO DO FEITO. CONHECIMENTO. REJEIÇÃO. COMUNICAÇÃO.

REPRESENTAÇÃO (REPR)

Secretaria de Controle Externo de Aquisições Logísticas (Selog).

Trata-se, no presente momento, de embargos de declaração opostos pela Administração Regional do Serviço Social do Comércio no Estado de Pernambuco (Sesc-PE) em face do Acórdão 4.631/2021 prolatado pela 2ª Câmara do TCU, ao apreciar a representação, com pedido de cautelar suspensiva, sobre os indícios de irregularidade na Concorrência n.º 14/2019 promovida pelo Sesc-PE para a construção de salas, quiosques, reservatório de captação de água e cobertura em quadra poliesportiva sob o valor estimado de R$ 7.331.015,42.
2.	Os presentes embargos devem ser, excepcionalmente, conhecidos pelo TCU, por atenderem aos requisitos legais e regimentais de admissibilidade, a despeito do eventual tumulto na sua apresentação ao TCU, para, no mérito, serem rejeitados.
3.	Como visto, por intermédio dos seus advogados, o Sesc-PE opôs os seus embargos de declaração sob o pretexto de o referido acórdão padecer de contradição, tendo apresentado para tanto, em síntese, os seguintes argumentos: (i) contradição entre os fundamentos do acórdão e a garantia de a remuneração não ser inferior ao piso salarial estabelecido em acordo ou convenção coletiva, ofendendo o art. 7º da Constituição de 1988 e a Súmula n.º 258 do TCU; e (ii) erro material no fundamento do acórdão, ao admitir a possibilidade de realização de diligências para a correção de inconsistências nas propostas de preços ofertadas pelas licitantes, pois permitiria a ocorrência do "jogo de planilha".
4.	Ocorre, todavia, que o prazo legal para a oposição de embargos de declaração seria de dez dias, nos termos do art. 34, § 1º, da Lei n.º 8.443, de 1992, com a contagem a partir de 26/4/2021, pois ali a ora embargante teria tomado a ciência do referido Acórdão 4.631/2021 (Peça 50, p. 1) , tendo os aludidos embargos sido originalmente opostos em 30/4/2021 (Documento n.º 67.886.946-6) , mas sem o necessário instrumento da procuração outorgada pelo Sesc-PE em favor dos referidos advogados.
5.	Em face, pois, dessa inconsistência, a unidade técnica teria enviado o e-mail aos referidos advogados, em 4/5/2021 (Peça 53) , informando-os sobre a necessidade de sanar o aludido vício na procuração, mas a nova procuração teria sido acostada à Peça 48 somente em 17/6/2021, ao passo que a cópia dos referidos embargos teria sido acostada à Peça 50 em 25/6/2021.
6.	De todo modo, a ora embargante apenas tentaria atualmente promover a indevida rediscussão de mérito do feito pela estreita via destes embargos de declaração, a despeito de os embargos não servirem como a via adequada para essa finalidade, em consonância com a jurisprudência firmada pelo TCU a partir, por exemplo, dos Acórdãos 2.062/2015, 2.635/2015 e 294/2016, do Plenário, e em sintonia com a fixada pelo Superior Tribunal de Justiça a partir, por exemplo, do Edcl REsp 351490 no DJ 23/9/2002, além da jurisprudência firmada pelo Supremo Tribunal Federal a partir, por exemplo, do RE 776045 AgR-ED no DJe 14/12/2016.
7.	Eis que os presentes embargos deveriam, pois, ter sido manejados para corrigir a eventual obscuridade, omissão ou contradição na aludida deliberação do TCU, mas não para intentar o novo julgamento das questões já debatidas pelo Tribunal, até porque deveriam servir apenas para esclarecer, interpretar ou completar o pronunciamento anteriormente emitido pelo TCU em benefício da melhor compreensão ou inteireza da deliberação em sintonia, por exemplo, com o Acórdão 434/2018-TCU-Plenário; ficando evidente, todavia, que, no presente momento, a ora embargante buscaria apenas rediscutir indevidamente o mérito do correspondente feito.
8.	Em homenagem, porém, ao devido processo legal, a ora embargante poderá eventualmente manejar os supervenientes recursos legalmente cabíveis para a efetiva rediscussão futura de mérito do feito, sem a presente restrição imposta pela estreita via dos presentes embargos de declaração, devendo, pois, os presentes embargos ser, no mérito, rejeitados.
9.	Diante, portanto, da ausência de comprovação sobre os aludidos vícios no acórdão, tendo eles sido suscitados com vistas, apenas, a tentar atualmente promover a indevida rediscussão de mérito do feito pela estreita via destes embargos, o TCU deve conhecer dos presentes embargos de declaração para, no mérito, rejeitá-los, mantendo inalterado o aludido Acórdão 4631/2021-TCU-Segunda Câmara.
Ante o exposto, pugno pela prolação do Acórdão ora submetido a este Colegiado.
TCU, Sala das Sessões, em 20 de julho de 2021.
Ministro-Substituto ANDRÉ LUÍS DE CARVALHO 
Relator